【裁判字號】    99,交聲,542
【裁判日期】    991019
【裁判案由】    聲明異議
【裁判全文】
臺灣嘉義地方法院交通事件裁定         99年度交聲字第542號
原處分機關  交通部公路總局嘉義區監理所嘉義市監理站
異  議  人
即受處分人  甲○○
上列異議人即受處分人因違反道路交通管理處罰條例案件，對於
交通部公路總局嘉義區監理所嘉義市監理站民國98年11月13日嘉
監義裁字第裁76-L00000000號違反道路交通管理事件裁決書所為
處分（原舉發通知單案號：嘉義市政府警察局嘉市警交字第L000
00000號）聲明異議，本院裁定如下：
    主  文
異議駁回。
    理  由
一、異議人聲明異議意旨略以：異議人即受處分人（下稱異議人
    ）甲○○於民國98年11月5日下午11時40分許，駕駛車牌號
    碼OB-3958號自用小客車，行經嘉義市○○○路與文化路口
    前，因酒後駕車為警查獲，經裁處吊扣駕駛執照12個月，並
    應參加道路交通安全講習。惟監理站吊扣異議人之大貨車駕
    駛執照，該駕駛執照係異議人賴以維生之重要證件，爰聲明
    異議，請求撤銷吊扣大貨車駕駛執照之處分等語。
二、按受處分人不服道路交通管理處罰條例第8 條所定主管機關
    所為之處罰者，得於接到裁決書之翌日起20日內，向管轄地
    方法院聲明異議；又交通法庭認聲明異議不合法律上之程式
    ，且其不合法律上之程式無從補正者，應以裁定駁回之，道
    路交通管理處罰條例第87條第1 項、道路交通案件處理辦法
    第18條前段分別定有明文。是受處分人自應依法於上開規定
    期間內向法院聲明異議，倘受處分人逾期提出，法律程式上
    已無從補正，法院自應依法裁定駁回。
三、經查，異議人於上揭時、地，駕駛車牌號碼OB-3958號自用
    小客車行經嘉義市○○○路與文化路口前，因酒後駕車為警
    測得呼氣酒精濃度為0.46mg/l，經警掣單舉發，嗣經原處分
    機關即交通部公路總局嘉義區監理所嘉義市監理站於98年11
    月13日以嘉監義裁字第裁76-L00000000號開立違反道路交通
    管理事件裁決書裁罰吊扣駕駛執照12個月，施以道安講習等
    情，固有酒精測定紀錄單、嘉義市政府警察局98年11月5日
    嘉市警交字第L00000000號舉發違反道路交通管理事件通知
    單（下稱舉發通知單）及交通部公路總局嘉義區監理所嘉義
    市監理站（下稱嘉義市監理站）98年11月13日嘉監義裁字第
    裁76-L00000000號違反道路交通管理事件裁決書（下稱裁決
    書）各乙紙，在卷可稽。又上開裁決書於前揭日期開立後，
    業於98年11月13日下午2時27分由送達人羅淑美送達，且由
    異議人本人親至嘉義市監理站簽收，而合法送達於異議人乙
    節，亦有嘉義市監理站送達證書乙紙附卷可據（參該站99年
    9 月29日嘉監義四字第0992004722號函檢送之處理交通違規
    聲明異議案件卷宗第3頁），是上開裁決書於98年11月13日
    業已合法送達予異議人之事實，應堪予認定，則原處分機關
    之上開裁決書應已於同日發生送達之效力而開始起算不變期
    間。是本件異議人如欲聲明異議，應於接到裁決書之翌日起
    20日內，即於98年12月3日前提出，而異議人住居於嘉義縣
    溪口鄉柴林村1之1號之處所，與原處分機關之間（原處分機
    關址設於嘉義市○○街89號），依法院訴訟當事人在途期間
    標準第4條第1款第3目扣除在途期間2日，至遲應於98年12月
    5日前提出，因98年12月5日為星期六，自應以98年12月7日
    為期間末日而屆滿，惟異議人遲至99年9月20日始向本院提
    出聲明異議狀，此有蓋有本院上開收狀日期戳章之聲明異議
    狀乙份附卷可考，則異議人之聲明異議顯已逾上開20日之法
    定不變期間。是以，本件聲明異議既不合上開法定程式，且
    無從補正，參諸前揭規定及說明，本院自應依法駁回其異議
    。
四、另以本件異議人於上開時地酒後駕車之違規行為，經其聲明
    異議後，經本院依職權函請原處分機關提出答覆意見，嗣函
    覆表示略以：原道路交通管理處罰條例第68條規定：「汽車
    駕駛人，因違反本條例及道路交通安全規則之規定，受吊扣
    或吊銷駕駛執照處分時，吊扣或吊銷其持有各級車類之駕駛
    執照」。94年12月14日新修正之條文將「吊扣其持有各級車
    類之駕駛執照」排除，揆諸其修法意旨，亦兼衡最高級車類
    之駕駛執照，通常係人民賴以維生之工具，若駕駛較低級車
    輛違規受罰，卻一併吊扣其最高級車類駕駛執照，對人民工
    作權造成極大之損害，有違憲法保障人民工作權之意旨。受
    「吊扣」駕駛執照處分時，依法僅能「吊扣」違規當時所駕
    駛車輛種類之駕駛執照，不能再「吊扣」其持有各級車類之
    駕駛執照。本件異議人交通違規案，於98年11月13日填製嘉
    監義裁字第裁76-L00000000號裁決書，有關「吊扣駕駛執照
    12個月」部分，係指吊扣職業大貨車駕駛執照，依法尚有未
    合，應予以撤銷。另重新製開99年9月30日嘉監義裁字第裁
    76-L00000000號裁決書等語，此有交通部公路總局嘉義區監
    理所嘉義市監理站99年9月29日嘉監義四字第0992004722號
    函暨檢送之裁決書、處理交通違規聲明異議案件卷宗各乙件
    ，存卷可參。是以本件異議人聲明異議之行政處分客體經原
    處分機關撤銷而不復存在，則本件既無行政處分存在，解釋
    上即無受處分人，本院亦無從將已不存在之行政處分撤銷。
    從而，異議人所執前詞聲明異議，亦屬不合法律上程式，且
    無從補正，自亦應將其異議駁回。至原處分機關另於99年9
    月30日製作送達之嘉監義裁字第裁76-L00000000號裁決書，
    異議人於收受送達後如有不服，應另循其他途徑以求救濟，
    附此敘明。
五、據上論斷，應依道路交通管理處罰條例第87條第2項、道路
    交通案件處理辦法第18條前段，裁定如主文。
中    華    民    國    99    年    10    月    19    日
                  交通法庭  法  官  呂美玲
上列正本證明與原本無異。
如不服本裁定，應於裁定送達後5日內向本院提出抗告狀（應附
繕本）。
中    華    民    國    99    年    10    月    19    日
                            書記官  洪敏芳

司法院資訊處製作；財團法人民間司法改革基金會備份。
